【裁判字號】    90,自,386
【裁判日期】    901023
【裁判案由】    誹謗等
【裁判全文】
臺灣高雄地方法院刑事判決                            九十年度自字第三八六號
    自  訴  人  乙○○
    自訴代理人  何俊墩律師
                李玲玲律師
                李宏文律師
    被      告  甲○○
右列被告因誹謗等案件，經自訴人提起自訴，本院判決如左：
    主  文
甲○○無罪。
    理  由
一、自訴意旨略以：緣被告甲○○於民國八十七年間對案外人即其妻蔡佩玲、蔡佩玲
    之兄蔡銘富、自訴人乙○○提起傷害、誹謗、毀損及強制等告訴，並經臺灣高雄
    地方法院檢察署檢察官提起公訴，惟被告竟於九十年二月十四日九時三十分許，
    與自訴人在公眾得自由進出之本院刑事第六法庭內等候前開案件開庭時（本院八
    十八年度易字第四四九七號），手持紙卷，公然揮舞及用力敲打自訴人面前座位
    之椅背，大聲指摘自訴人「破壞家庭、綁架小孩」，並一再叫嚷「不然你要怎樣
    、你要怎樣」，紙卷的邊緣並碰到自訴人的眼鏡，足以毀損自訴人之名譽，並危
    害自訴人之人身安全。嗣於九十年二月二十一日十一時十四分許，被告與自訴人
    在本院刑事第六法庭外走廊等候前開案件開庭時，再度公然大聲指摘自訴人「破
    壞家庭、綁架小孩」，足以毀損自訴人之名譽，因認被告所為涉犯刑法第三百十
    條第一項之誹謗罪嫌及刑法第三百零五條之恐嚇罪嫌等語。
二、按犯罪事實應依證據認定之，無證據不得推定其犯罪事實，又不能證明被告犯罪
    者，應諭知無罪之判決，刑事訴訟法第一百五十四條、第三百零一條第一項分別
    定有明文。訊據被告固不否認九十年二月十四日九時三十分許，與自訴人在本院
    刑事第六法庭內等候開庭時，手持文件敲椅背，且除以「破壞家庭、綁架小孩」
    之類的話指摘自訴人外，並有說「不然你要怎樣、你要怎樣」等類的話，另九十
    年二月二十一日十一時十四分許，確有在本院刑事第六法庭外走廊等候前開案件
    開庭時，再度指摘自訴人「破壞家庭、綁架小孩」，惟堅決否認有何誹謗及恐嚇
    危害安全犯行，辯稱：自訴人係案外人蔡佩玲的哥哥，二人確實共同將其二名子
    女許容瑄及保羅強行帶走，並阻止其行使親權，所以伊指摘自訴人「破壞家庭、
    綁架小孩」，有事實依據，又九十年二月十四日在本院刑事第六法庭內並沒有靠
    近自訴人，只是以文件敲其坐位前之椅背，不可能碰到自訴人的眼鏡，伊是因為
    自訴人一再破壞其家庭，才說「不然你要怎樣、你要怎樣」之類的話，並沒有恐
    嚇之意，另九十年二月二十一日是自訴人先挑釁，伊才說他「破壞家庭、綁架小
    孩」等語。
三、經查：被告確實於九十年二月十四日九時三十分許，與自訴人在本院刑事第六法
    庭內等候開庭時，欲和隨同自訴人出庭應訊之許容瑄講話，因許容瑄未加理睬，
    被告遂走到該法庭內當事人席與旁聽席中之走道，靠近自訴人，拿著文件捲成之
    紙卷敲打旁聽席第一排椅背，指摘自訴人「破壞家庭、綁架小孩」，並說「不然
    你要怎樣、你要怎樣」之類的話等情，業經自訴人於本院審理時指訴歷歷，核與
    擔任自訴人該案之辯護人，即亦在場目擊之證人郭家祺所證述之情節大致相符，
    並為被告所不否認，嗣於九十年二月二十一日十一時十四分許，被告與自訴人在
    本院刑事第六法庭外走廊等候前開案件開庭時發生爭執，自訴人以手指被告並說
    被告為暴力犯，被告則反唇相譏並說自訴人「破壞家庭、綁架小孩」等情，除為
    被告自承屬實外，亦經本院當庭勘驗自訴人所提案發當時拍攝之錄影帶確認無誤
    ，自訴人雖認被告所為涉犯刑法第三百十條第一項之誹謗罪嫌及刑法第三百零五
    條之恐嚇罪，惟：
  (一)按刑法第三百十條第一項誹謗罪之成立要件，須意圖散布於眾，而指摘或傳述足
    以毀損他人名譽之事，始足當之。換言之，如行為人並無散布於眾之主觀上意圖
    ，縱其指摘或傳述足以毀損他人名譽之事，亦與上揭構成要件不該當，臺灣高等
    法院高雄分院八十七年度上易字第二六八三號判決可資參酌。本件被告確於八十
    七年間係指訴案外人蔡佩玲、蔡銘富及自訴人共同將其與案外人蔡佩玲所生之子
    女許容瑄及保羅二人，自被告高雄市苓雅區○○○路七號住處強行帶走，並於八
    十七年六月十九日十二時十分許，在被告高雄市○○○路一九八號十一樓之二號
    住處，強行阻止被告拿紀念品送給許容瑄，且抓住許容瑄，硬將之與被告隔開，
    不許許容瑄靠近被告，同年十月九日十一時許，被告前往許容瑄就讀之臺南市立
    永福國小探視許容瑄，亦遭案外人蔡佩玲與蔡銘富阻止，妨礙被告行使對其子女
    之監護權，嗣經臺灣高雄地方法院檢察署檢察官以案外人蔡佩玲、蔡銘富及自訴
    人前開行為共同涉犯刑法第三百零四條強制罪提起公訴後，雖由本院以八十八年
    度易字第四四九七號判決無罪，有起訴書及判決書各一份在卷可稽，然被告之女
    許容瑄確曾於本院八十八年度易字第四四九七號案件審理時，到庭證稱案外人蔡
    佩玲與自訴人不讓其接近被告，自訴人並要其不要靠近被告，八十七年十月九日
    案外人蔡佩玲、蔡銘富並與被告在臺南市永福國小前相互爭奪伊，有前開案件八
    十九年一月十日、九十年二月十四日訊問筆錄在卷為憑，故被告指摘自訴人「破
    壞家庭、綁架小孩」，雖尚無證據證明其所述為真實，並有損及自訴人名譽之虞
    ，惟仍足認自訴人確實介入被告與案外人蔡佩玲間關於其二人所生子女監護權之
    行使，被告並因此對自訴人心生怨懟。故九十年二月十四日九時三十分許及同年
    月二十一日十一時十四分許，被告雖分別在本院刑事第六法庭內及法庭外之走廊
    ，二度指摘自訴人「破壞家庭、綁架小孩」，惟觀之雙方確因許容瑄及保羅二人
    監護權之行使問題履生爭執致關係惡劣，且被告係分別於和其女許容瑄講話未果
    ，及與自訴人發生爭執，自訴人以手指被告並說被告為暴力犯後，始出言指摘自
    訴人等情，再佐以自訴人於本院審理時陳稱九十年二月十四日被告情緒失控，證
    人郭家祺則證稱被告看起來很憤怒等語，實難謂被告二度指摘自訴人「破壞家庭
    、綁架小孩」之時，有何散布於眾之主觀上意圖。是被告所為，即與刑法第三百
    十條第一項誹謗罪之犯罪構成要件有間，自難遽予該罪相繩。
  (二)又按刑法第三百零五條之恐嚇罪，所稱以加害生命、身體、自由、名譽、財產之
    事恐嚇他人者，係指以使人生畏怖心為目的，而通知將加惡害之旨於被害人而言
    ，最高法院五十二年度臺上字第七五一號判例闡述詳盡。本件被告雖於九十年二
    月十四日九時三十分許，與自訴人在本院刑事第六法庭內等候開庭時，走到該法
    庭內當事人席與旁聽席中之走道，靠近自訴人，拿著文件捲成之紙卷敲打旁聽席
    第一排椅背，並對自訴人說「不然你要怎樣、你要怎樣」之類的話，惟「不然你
    要怎樣、你要怎樣」一語，於客觀上既與通知將加惡害之旨於自訴人之情形有間
    ，被告拿著文件捲成之紙卷敲打椅背之時，自訴人雖陳稱紙卷的邊緣有碰到其眼
    鏡，惟其眼鏡並未掉落亦為自訴人自承屬實，故亦難認被告之行為係為加惡害於
    自訴人，加以被告復因主觀上認自訴人破壞其家庭，始說前開話語，自訴人另陳
    稱被告當時情緒失控，證人郭家祺則證稱被告看起來很憤怒等語，併參酌被告係
    因與其女許容瑄講話未果後始為前述行為，故實難認被告當時主觀上係以使自訴
    人生畏怖心為目的，其前述行為應為情緒發洩之舉。況自訴人於本院審理時亦自
    承被告當時並未對其陳述任何加害之意旨，當日庭訊完畢後，除未對自訴人有任
    何不利之行為外，亦無直接或間接通知自訴人加惡害之旨，亦徵被告主觀上無恐
    嚇之犯意。至自訴人雖稱其當時被嚇到，怕被告做出異常之舉動等語，惟被告既
    無通知將加惡害之旨於自訴人，已如前述，自難執此遽論被告所為即涉犯刑法第
    三百零五條恐嚇危害安全犯行。
  (三)綜上所述，本件被告所為，與刑法第三百十條第一項之誹謗罪及刑法第三百零五
    條之恐嚇危害安全罪均屬有間。此外，本院依職權復查無其他積極證據足資證明
    被告有何誹謗及恐嚇危害安全犯行，自應依法為無罪之諭知，以期適法。
據上論斷，應依刑事訴訟法第三百四十三條、第三百零一條第一項，判決如主文。
中      華      民      國    九十      年      十      月    二十三    日
                                  臺灣高雄地方法院刑事第七庭
                                      法  官 劉傑民
右正本證明與原本無異。
如不服本判決，應於判決送達後十日內，向本院提出上訴狀。
                                      書記官 黃琬婷
中      華      民      國    九十      年      十      月    二十三    日


司法院資訊處製作；財團法人民間司法改革基金會備份。
